【裁判字號】    90,上訴,2298
【裁判日期】    900831
【裁判案由】    遺棄
【裁判全文】
臺灣高等法院刑事判決                  九十年度上訴字第二二九八號
    上訴人  臺灣板橋地方法院檢察署檢察官
    被  告  丁 ○ ○
右列上訴人因被告遺棄等案件，不服台灣板橋地方法院九十年度訴緝字第六六號，中
華民國九十年五月三十一日第一審判決（起訴案號：臺灣板橋地方法院檢察署八十九
年度偵續字第一五五號）提起上訴，本院判決如左：
    主    文
上訴駁回。
    事    實
一、丁○○自民國（下同）八十七年五月二十五日起，受丙○○、乙○○夫妻之委託
    ，以月薪新台幣（下同）一萬六千元之代價，在臺北縣土城市○○路○段十二號
    五樓頂違建處，全天候代為照顧男嬰林羿辰（八十七年三月十六日生，尚未滿三
    月），為從事業務之人，其於受託照顧男嬰，自應善盡褓母之責，妥善照顧林羿
    辰，以防止嬰兒遭受意外傷害及不測。於同年六月三日，因林羿辰患有感冒病兆
    ，加以係未滿三月之嬰兒，身體脆弱，丁○○本應隨時注意其安全狀況，採取必
    要之保護措施，將林羿辰送請合格之小兒科診所或醫院善加診治，並通知丙○○
    、乙○○夫妻，依當時情形，尚無不能注意之情事，竟疏未注意，僅餵服以供成
    人服用之成藥康德六百感冒藥，復於同年六月五日中午十二時三十分許，並未委
    託他人暫時幫忙看護已生病之林翌辰，即逕行外出至臺北縣土城市○○路○段一
    ０九號屈臣氏商店購物，嗣於同日下午一時三十分許，因在屈臣氏商店內涉嫌竊
    取物品，為該商店店員發覺報警查獲，丁○○自警訊起，直至同晚九時許經由臺
    灣板橋地方法院檢察署檢察官飭回時止，均未向檢、警表明其尚有受託之男嬰林
    羿辰待其照顧，復未通知丙○○、乙○○夫妻或其他親朋好友先行前往代為照顧
    林羿辰，以致林羿辰因兩肺慢性間質性肺炎，併有輕微的慢性支氣管炎病發時，
    未能即時送醫急救，導致呼吸衰竭不治死亡，嗣因丁○○之同居人朱正芳於當日
    下午六時十五分許，返回住處始發現林羿辰業已不治死亡。
二、案經被害人林羿辰之父丙○○訴請臺灣板橋地方法院檢察署檢察官偵查起訴。
    理    由
一、訊據被告丁○○迭於警訊及偵、審中坦承其有於前揭時、地，以月薪一萬六千元
    代價受託照顧被害人林羿辰，並於八十七年六月五日中午十二時三十分許，外出
    前往屈臣氏商店購買物品，嗣因涉嫌竊盜遭屈臣氏商店店員查獲，並送警及檢察
    官偵查，至當晚九時餘許經檢察官飭回返家後，始知林羿辰於下午六時十五分許
    ，已經其舅公朱正芳發現業已死亡等情不諱（見相驗卷第三頁反面、第四頁、第
    九頁反面、第十頁、第一一八０六號偵查卷第十三頁反面、第一五五號偵續卷第
    三十一頁反面至第三十三頁、第三十九頁反面至第四十頁反面、原審卷第四十二
    、第四十三頁、本院卷第二十四頁至第二十六頁），惟矢口否認其有何故意遺棄
    林羿辰犯行，辯稱：其發覺林羿辰罹患感冒後，即以成人用康德六百餵食，六月
    五日中午十二時三十分許，其係外出至屈臣氏商店購買洗髮精及成藥，本想立即
    回來照顧林羿辰，但遭店員誣栽其竊盜，並送警處理，至當晚九時許始經檢察官
    飭回，返家後已發覺林羿辰業已死亡，其並非故意遺棄林羿辰不加照顧等語。經
    查：前開事實，業據被害人即林羿辰父母丙○○、乙○○指訴綦詳，且被告已自
    承其受僱照顧林羿辰，於八十七年六月三日即發現林羿辰罹患感冒，豈被告對其
    所看顧未滿三個月大之幼嬰於罹病時，竟未將其帶往合格之小兒科診所診治，僅
    以成人用康德六百成藥加以餵食，難認其已善盡受僱為褓姆之責，且其嗣於同年
    六月五日中午十二時三十分許，外出前往屈臣氏商店購物時，明知其住處並無他
    人可幫忙照顧被害人林羿辰，亦未通知林羿辰父母前往照顧，或委託他人代為照
    護，即逕自外出購物，復於屈臣氏商店內涉嫌竊盜送警處理後，於警訊中非但未
    告知家中尚有嬰兒待其照料，復於經警准其以電話對外聯絡時，亦未通知其男友
    或林羿辰父母前往照應，僅忙於以電話向其親友訴苦，亦據證人即製作警訊筆錄
    之警員甲○○供明在卷（見第一五五號偵續卷第四十六頁、第四十七頁、本院卷
    第三十四頁）。又本件被害人林翌辰確係因兩肺慢性間質性肺炎，併有輕微的慢
    性支氣管炎，導致呼吸衰竭不治死亡，亦經檢察官督同法醫師相驗，復再行解剖
    鑑定明確，有勘驗筆錄、相驗屍體証明書、驗斷書及法務部法醫研究所（八七）
    法醫所醫鑑字第０五四七號鑑定書各乙份卷可稽。
二、按對於犯罪構成要件該當結果之發生，負有防止義務之人，怠於其所應為之防止
    行為，致發生與作為犯所為構成要件行為該當之不作為犯，即所謂之不純正不作
    為犯。不純正不作為，在法律上須對於結果之發生負有防止義務之人，怠於其防
    止義務，致其不為防止結果發生之不作為，而產生與作為犯相同該當構成要件之
    結果。本件被告丁○○係受告訴人丙○○、乙○○夫妻之託，以月薪一萬六千元
    之代價，全天候負責照顧不滿三個月大之被害人林羿辰，被告於法律上即係從事
    該照顧幼嬰業務之人，其於取得對價受託照顧被害人林羿辰，自應負其善良管理
    人之責任，以積極之作為對林羿辰善加照料、看護，以防止林羿辰遭受傷害或其
    他不測，詎被告負有該項義務，明知林羿辰自八十七年六月三日起，即罹患感冒
    不適，竟未積極帶同其前往合格小兒診所或醫院就醫診治，或通知告訴人丙○○
    、乙○○夫妻陪同林羿辰就醫，而擅自以成人用之康德六百成藥予以餵服，已難
    認其已善盡褓姆之責，且於八十七年六月五日中午十二時三十分許，外出前往屈
    臣氏商店購物時，知悉其家中無人可代其照顧患病中之林羿辰，即自忖出外購物
    即可返家照料林羿辰，而未託人照顧或通知告訴人丙○○、乙○○夫妻前來看護
    ，即逕自外出至屈臣氏商店購物，復因涉嫌竊盜案，為屈臣氏商店店員發覺，報
    警處理，於警局訊問時復未告知承辦警員其為嬰兒褓姆，家中尚有幼嬰待其照料
    ，亦未在警准其以電話對外連繫時，即刻聯絡親友或告訴人丙○○、乙○○速往
    照顧，為林羿辰必要之保護措施，依當時情形，被告丁○○並無不能注意之情事
    ，竟疏未注意，致使被害人林羿辰因兩肺慢性間質性肺炎，併有輕微的慢性支氣
    管炎病發時，未即時送醫急救，導致呼吸衰竭不治死亡，被告顯未善盡其褓姆之
    防止被害人林羿辰發生傷害或不測之義務，且因其前開未積極之不作為，以致發
    生被害人林羿辰死亡之結果，自應負其過失之責，且其過失行為與林羿辰死亡間
    ，具有相當因果關係。
三、又被告雖係受僱為林羿辰之褓姆，依僱傭契約負有養育及保護林羿辰之責，並於
    被害人林羿辰罹患感冒時，未積極帶同其前往合格之小兒科診所或醫院診治，僅
    以康德六百成藥餵服，洵係其受託照顧幼嬰之方法得當與否之問題，尚非有遺棄
    或不為其生存所必要之扶助、養育或保護之行為。至被告丁○○於八十七年六月
    五日中午十二時三十分許，外出至屈臣氏商店購物時，亦知悉其家中並無他人可
    代其照顧患病中之林羿辰，即自忖出外購物即可返家照料林羿辰，復未託人照顧
    或通知告訴人丙○○、乙○○夫妻前來看護，即逕自外出至屈臣氏商店購物，復
    因涉嫌竊盜案，為屈臣氏商店店員發覺，報警處理，於警局訊問時復未告知承辦
    警員其為嬰兒褓姆，家中尚有幼嬰待其照料，亦未在警准其以電話對外連繫時，
    即刻聯絡親友或告訴人丙○○、乙○○速往照顧，為林羿辰必要之保護措施，以
    致林羿辰因病死亡，惟被告當時外出購物時，本擬於購物後即返家照顧林羿辰，
    始未託他人代照料林羿辰或通知丙○○、乙○○夫妻，於警局時其未告知警員有
    幼嬰待其照顧，亦未以電話通知親友或丙○○、乙○○速往照料林羿辰，惟亦難
    認被告有何積極遺棄林羿辰之行為，亦非有消極不為其生存所必要之扶助、養育
    或保護而遺棄林羿辰之故意，被告所為與刑法第二百九十四條第一項之遺棄罪要
    件有間，尚難以該罪相繩。
四、查被告丁○○係以月薪一萬六千元受僱代為照顧林羿辰之褓姆，為從事業務之人
    ，其因前開所為而過失致林羿辰死亡，係犯刑法第二百七十六條第二項之業務過
    失致死罪。公訴意旨認被告丁○○係犯刑法第二百九十四條第一項之遺棄罪，尚
    有未洽，起訴法條應予變更。
五、原審以被告所犯罪証明確，援引刑法第二百七十六條第二項，罰金罰鍰提高標準
    條例第一條前段，審酌被告丁○○之過失程度、所生之危害、及事故發生後迄未
    能與告訴人成立民事上和解等一切情狀，量處被告有期徒刑一年，認事用法，允
    無違誤，量刑妥適，檢察官依告訴人之請求，其上訴意旨認被告係犯遺棄罪，據
    以陳詞指摘原判決失當，為無理由，應駁回其上訴。
六、據上論斷，應依刑事訴訟法第三百六十八條，判決如主文。
本案經檢察官林炳雄到庭執行職務。
中    華    民    國      九十      年       八       月      三十一    日
                            臺灣高等法院刑事第十六庭
                                審判長法  官  許  增  男
                                      法  官  蔡  彩  貞
                                      法  官  黃  鴻  昌
右正本證明與原本無異。
如不服本判決應於收受送達後十日內向本院提出上訴書狀，其未敘述上訴之理由者並
得於提起上訴後十日內向本院補提理由書（均須按他造當事人之人數附繕本）。
                                      書記官  黃  千  鶴
中    華    民    國      九十      年       八       月      三十一    日
附錄本案論罪科刑法條全文：
刑法第二百七十六條：
因過失致人於死者，處二年以下有期徒刑、拘役或二千元以下罰金。
從事業務之人，因業務上之過失犯前項之罪者，處五年以下有期徒刑或拘役，得併科
三千元以下罰金。


司法院資訊處製作；財團法人民間司法改革基金會備份。
